【裁判字號】    97,交聲,1657
【裁判日期】    971230
【裁判案由】    違反道路交通管理處罰條例聲明異議
【裁判全文】
臺灣桃園地方法院交通事件裁定        97年度交聲字第1657號
原處分機關  交通部公路總局新竹區監理所中壢監理站
異  議  人
即受處分人  甲○○
上列異議人即受處分人因違反道路交通管理處罰條例案件，對於
交通部公路總局新竹區監理所中壢監理站於中華民國97年10月21
日以壢監裁字第裁53-DB0000000號違反道路交通管理事件裁決書
所為之處分（原舉發案號：桃警局交字第DB0000000 號），聲明
異議，本院裁定如下：
    主  文
異議駁回。
    理  由
一、原處分意旨略以：異議人即受處分人甲○○於民國97年9 月
    6 日晚間11時許，騎乘車牌號碼CVG-855 號重型機車，行經
    桃園縣中壢市○○路與興仁路口，因「一、駕車行經有燈光
    號誌管制之交岔路口闖紅燈。二、違反處罰條例之行為，拒
    絕停車接受稽查而逃逸。」之違規，經桃園縣政府警察局中
    壢分局內壢派出所員警掣開桃警局交字第DB0000000 號舉發
    違反道路交通管理事件通知單（下稱舉發通知單）舉發，嗣
    經原處分機關依道路交通管理處罰條例第53條第1 項、第60
    條第1 項第之規定，分別裁處罰鍰新臺幣（下同）1,800 元
    、3,000 元，並記違規點數4 點。
二、聲明異議意旨略以：異議人就本件違規事實並無印象，況原
    舉發警員未提供任何照片便開單處罰，為此聲明異議，請求
    撤銷該裁定等語。
三、「汽車駕駛人，行經有燈光號誌管制之交岔路口闖紅燈者，
    處新臺幣一千八百元以上五千四百元以下罰鍰。」、「汽車
    駕駛人，駕駛汽車有違反本條例之行為，經交通勤務警察或
    依法令執行交通稽查任務人員制止時，不聽制止或拒絕停車
    接受稽查而逃逸者，除按各該條規定處罰外，處新臺幣三千
    元以上六千元以下罰鍰。」、「汽車駕駛人有下列各款所列
    條款之一者，除依原條款處罰鍰外，並予記點：一、有第三
    十三條第一項、第二項、第三十八條第一項、第四十條、第
    四十五條、第四十七條第一款至第三款、第四十八條、第四
    十九條或第六十條第一項、第二項第一款、第二款情形之一
    者，各記違規點數一點。三、有第四十三條、第五十三條或
    第五十四條情形之一者，各記違規點數三點。」，道路交通
    管理處罰條例第53條第1 項、第60條第1 項、第63條第1 項
    第第1 款、3 款分別定有明文。
四、經查：異議人甲○○所有之車牌號碼CVG-855 號銀色重型機
    車，於本件違規日期即97年9 月6 日確為異議人本人使用，
    且違規地點即桃園縣中壢市○○路與興仁路口為異議人每日
    必經之路之事實，業據異議人於本院審理中自承在卷，堪以
    認定。至異議人雖以前詞置辯，惟證人即本件舉發員警黃玉
    麟於本院審理時具結證稱：「（法官問：舉發經過？）當時
    我是在中華路與興仁路口，我是在興仁路上，執行盤查勤務
    ，我看到有1 輛銀色重機紅燈左轉，我跟另一位同事上前示
    意該輛銀色重機停車，該車沒有停車，就直接逃逸，當時中
    華路與興仁路口上還有一個鐵軌，所以該輛銀色重機車速較
    慢，所以我與另一位同事就記下該輛車的車牌，就直接向我
    們值班台用電腦查詢該車的車籍資料是否與我們所看到的顏
    色相符合，值班台根我們回報的就如同我們所看到的是銀色
    ，我就回去開單告發。（法官問：你跟另一位同事向該輛銀
    色重機示意停車，是以何工具或何方式示意？）我跟另一個
    同事兩人都有吹哨，並且手執交通指揮棒。我當時距離該車
    2 至3 公尺，是在該車輛的正前方進行攔停的動作。（法官
    問：結果該車就繞過你們跑掉了？）是的。（法官問：所以
    你是等到異議人的車輛經過後，回頭查看異議人的車牌？）
    是的，因為我們不敢強行攔停，怕異議人會發生跌倒或其他
    的意外。（法官問：你第一眼看到違規車輛的車牌時，距離
    違規車輛多遠？）約2 至3 公尺。（法官問：當時異議人的
    車速多少？）依我目測約20到30公里。（法官問：違規駕駛
    是已經因鐵軌在減速了嗎？）是的。因為鐵軌高低起伏，車
    輛無法行駛太快。」等語綦詳（見本院卷97年12月5 日訊問
    筆錄），此外復有證人當庭繪製之舉發現場相關位置圖1 份
    在卷可稽。按道路交通管理處罰條例第7 條之2 明定因當場
    不能或不宜攔截製單舉發者，員警得逕行舉發。查諸多交通
    違規行為之發生難以預期，違規狀態尚且稍縱即逝，如闖紅
    燈、未戴安全帽、未繫安全帶、拒受停車接受稽查而逃逸等
    ，不一而足。揆諸前開道路交通管理處罰條例第7 條之2 規
    定之立法意旨可知，立法者乃賦予交通勤務警察或依法令執
    行交通稽查任務人員，在特殊情形下，當場不能或不宜攔截
    製單舉發時，得當機處置而逕行舉發，以達成維護交通秩序
    及公共安全之行政目的，而並未強制要求公務員之一切行政
    行為，均需預留證據以證明其為真實，以避免國家行政窒礙
    難行、相關行政目的難以達成。再查，本件燈光號誌之違反
    及拒絕接受稽查而逃逸之違規，其所需之舉證狀態稍縱即逝
    ，除設有感應照相之路口外，事後無法還原現場狀態，職是
    ，舉發當時現場之值勤員警自屬交通案件之重要證人。觀諸
    證人黃玉麟所言，其就於97年9 月6 日在桃園市○○路與興
    仁路口，站立於興仁路上執行盤查勤務，親眼目睹1 輛銀色
    重型機車紅燈左轉，證人即與一同值勤之同事在距離該車2
    至3 公尺之正前方，以手執交通指揮棒並吹哨之方式進行攔
    停，惟該車即繞行證人而逃逸，並以時速20、30公里之車速
    減速往前續行，駛過位於違規地點附近之鐵軌而離去，證人
    於違規車輛駛經鐵軌減速之際旋即記下該車車牌號碼，並即
    刻向值班台查詢車籍，確認違規車輛顏色與車籍查詢結果相
    符後，始擘單舉發之經過情節，陳述具體明確，且所述舉發
    過程連續不中斷，且卷內並無任何證據足資證明證人黃玉麟
    有何捏造事實違法取締之不法情事。復參酌員警執行公務時
    ，本身即受有行政懲處責任之監督，且其到庭具結作證，更
    係以刑事責任擔保其證言之真實性，本件舉發員警既已到庭
    證述如上，且與異議人並不相識，彼此間亦無任何嫌隙，當
    不至甘冒涉犯偽證罪之風險，蓄意構陷異議人，本院就其前
    開證言又查無顯著瑕疵或與事實不符之處，是證述應值採信
    。反之，異議人空言否認有何闖越紅燈及拒絕停車接受稽查
    而逃逸之違規事實，並辯稱對本件違規事實全無印象云云，
    尚無從逕信為真。從而，異議人確有前揭違規事實，洵堪認
    定。
五、綜上，異議人確有前揭違規行為，已如前述。原處分機關據
    以援引前揭規定，分別對異議人裁處罰鍰新臺幣1,800 元、
    3,000 元，並記違規點數4 點，於法並無違誤或不當之處。
    本件聲明異議為無理由，應予駁回。
六、據上論斷，應依道路交通案件處理辦法第19條，裁定如主文
    。
中    華    民    國    97    年    12    月    30    日
                  交通法庭法  官   林蕙芳
以上正本證明與原本無異。
如不服本裁定，應於裁定送達後5 日內向本院提出抗告狀。
                          書記官   郭玉芬
中    華    民    國    97    年    12    月    30    日


司法院資訊處製作；財團法人民間司法改革基金會備份。
